【裁判字號】    94,訴,1050
【裁判日期】    950309
【裁判案由】    損害賠償
【裁判全文】
臺灣板橋地方法院民事判決              94年度訴字第1050號
原      告  乙○○○○ ○○○.
                        Api.
法定代理人  EGAWA TAK.
訴訟代理人  謝文欽律師
            蔡朝安律師
複代 理 人  張逸婷律師
            張晏慈律師
            郭佩宜律師
被      告  飛盟國際股份有限公司
被告兼上一人法定代理人
            壬○○
被告飛盟國際股份有限公司之法定代理人
            辛○○○
            庚○○
被      告  丙○○○○○○ ○.
                        la,.
被告兼上一人法定代理人
            癸○○
上一人（癸○○）之訴訟代理人
            黃重鋼律師
            林詠嵐律師
被      告  甲○○○○ ○○○○○○○○○○○○○ ○○○○○○○（安定國際有限公
            司，撒摩亞註冊）
                         Apia, Samor.
法定代理人  丁○○
                        之1
被      告  戊○○
訴訟代理人  壬○○
上列當事人間請求損害賠償事件，於中華民國95年2 月23日言詞
辯論終結，本院判決如下：
    主          文
原告之訴及假執行之聲請均駁回。
訴訟費用由原告負擔。
    事 實 及 理 由
壹、程序方面：
一、按對於無訴訟能力人為送達者，應向其全體法定代理人為之
    。法定代理人有二人以上，如其中有應為送達處所不明者，
    送達得僅向其餘之法定代理人為之。民事訴訟法第127條第1
    項、第2項分別定有明文。故對於法人之送達，自應向其法
    定代理人為之。被告丙○○○○○○ ○○○○○○○ ○○○○○○○ （英屬維京
    群島註冊）雖係在外國註冊之公司，然其為法人則與本國公
    司並無不同，故對於該公司之送達，自應向其法定代理人為
    之，而其法定代理人癸○○於國內設有住所，故向其法定代
    理人癸○○合法送達，即屬對於該外國公司已為合法送達，
    本件言詞辯論期日通知已經合法通知丙○○○○○○ ○○○○○○○ ○○○○○○○ （英屬維京群島註冊）之法定代理人癸○○，而該被告
    丙○○○○○○ ○○○○○○○ ○○○○○○○ 經合法通知，未於言詞辯論期日
    到場，核無民事訴訟法第386 條各款所列情形，該部分爰依
    原告之聲請，由其一造辯論而為判決。又按訴狀送達後，原
    告不得將原訴變更或追加他訴。但請求之基礎事實同一之情
    形者，不在此限，民事訴訟法第255 條第1 項第2 款定有明
    文。本件原告於起訴請求被告給付股票或金錢，嗣於最後言
    詞辯論期日前變更如下述，其原起訴之請求原聲明原告得就
    其中之一項請求選擇請求，嗣後變更為有順序之請求，其請
    求之基礎事實乃屬同一，合於前揭法條規定之情形，其所為
    變更應予准許，先予敘明。（關於我國民事訴訟法適用問題
    ，如下述）。
二、又本件之當事人包括外國公司原告乙○○○○ ○○○○○○ ○○○○○○○○○○○○ ○○（撒摩亞註冊）、被告丙○○○○○○ ○○○○○○○ ○○○○○○○
    （英屬維京群島註冊）、被告甲○○○○ ○○○○○○○○○○○○○ ○○○○○○○ （安定國際有限公司，撒摩亞註冊）等，乃屬涉外民事事
    件。而關於涉外民事事件管轄法院之決定及應適用之訴訟程
    序法，涉外民事法律適用法並未明文規定，而該法既然規定
    應適用之準據法，當係本國法院已經受理案件後，方有進一
    步決定應適用何國法律為準據法之可能，故法院之管轄，自
    應依法庭地法決定之，而訴訟程序所應遵循者亦應為法庭地
    之訴訟程序法，而依我國民事訴訟法第12條規定因侵權行為
    涉訟者，得由行為地之法院管轄，本件原告起訴主張之訴訟
    標的為侵權行為損害賠償請求權，其行為地在臺灣，則我國
    法院對於本事件應有管轄權，且訴訟程序應適用我國之民事
    訴訟法；再者，被告癸○○、壬○○、戊○○、飛盟公司均
    為中華民國國民或依中華民國公司法組織設立之公司，其住
    所或公司營業所均在中華民國境內，被告飛盟公司及被告癸○○均設址於台北縣三重市，被告戊○○址設台北縣蘆洲市
    ，依民事訴訟法第1 條第1 項、第2 條第2 項、第15條第1
    項之規定，本院對於本事件應有管轄權。
三、又查原告乙○○○○ ○○○○○○ ○○○○○○○ ○○○○○○○. 係在撒摩亞國註
    冊成立之境外公司，法定代理人即登記董事目前為己○○，
    此有原告提出之FIRST WEALTH LIMITED公司登記證書附卷可
    參（見本院卷第23頁），而被告癸○○並非登記之董事，自
    無公司對於董事之訴訟應由監察人代表公司起訴之問題，且
    該公司雖非經認許之外國公司，不能依涉外民事法律適用法
    第2 條規定定其本國法，但外國公司之行為能力仍應依其本
    國法之規定（涉外民事法律適用法第30條準用第1 條第1 項
    參照），本件原告之本國法是否亦規定應由監察人代表公司
    對公司董事起訴，未見被告舉證證明，則難以認定本件原告
    未經合法代理，本件原告起訴仍應認為合法，合先敘明。
貳、當事人之主張：
一、原告方面：
    聲明：被告等應連帶將ATON INTERNATIONAL LIMITED公司之
    6 萬股股權（股權編號Distinctive Nos.第0000000 號至第
    0000000 號）移轉予原告。如被告等不能給付時，則被告等
    應連帶給付原告美金6 萬元，及自起訴狀繕本送達之翌日起
    至清償日止，按年息5 ％計算之利息。並陳明原告願供擔保
    以代釋明，請准宣告假執行。
    其陳述及所提出之證據如下：
(一)程序部分：
  １、補正被告飛盟國際股份有限公司（下稱飛盟公司）之法定
      代理人，及被告癸○○住址：按被告飛盟公司已於94年1
      月24日經主管機關解散登記，惟查尚無有關鈞院受理該公
      司聲報清算事件，截至原告提出本言詞辯論意旨狀止，亦
      查無該公司呈報清算終結之資料，按公司之清算，以董事
      為清算人，公司法第322 條第1 項前段定有明文，爰依法
      改列全體董事，即增列辛○○○、庚○○為該公司法定代
      理人。被告癸○○之住址因誤植與被告丙○○○○○○ ○○○○○○○○○○○○○○ （以下簡稱FORTSON 公司）同址，謹依法補正為
      台北縣三重市○○路○ 段95之7 號4 樓，併此敘明。
  ２、變更訴之聲明：按民事訴訟法第255 條第1 項第2 及7 項
      規定，訴狀送達後，有請求之基礎事實同一或不甚礙被告
      之防禦及訴訟之終結者，得將原訴變更或追加他訴。被告
      等不法共同侵害原告所有之系爭安定公司157萬股股權，
      原告爰依法請求被告等應連帶負侵權行為損害賠償責任（
      事實理由詳後述）。至賠償方法，依原告於94年8月23日
      言詞辯論之主張，被告等應先連帶回復原告損害發生前之
      原狀（即先移轉系爭股票），如不能回復時，則請求被告
      等連帶以金錢賠償原告所受損害（參照原告該次言詞辯論
      筆錄之陳述）。為求損害賠償方法請求主張之明確，原告
      乃本於同一原因事實，變更應受判決定事項如變更後之聲
      明。又，原告變更訴之聲明，係配合上述言詞辯論期日原
      告有關請求損害賠償方法之主張，並無礙被告之防禦或本
      案訴訟之終結，併此敘明。
  ３、被告就本件抗辯之理由有二，一係鈞院對本案是否有管轄
      權？二係原告之代理權是否欠缺？茲於以下第四點至第六
      點分述之。至被告等共同非法移轉系爭股權，侵害原告系
      爭股權所有權之事實，被告等並未否認或爭執，足堪認定
      。
  ４、鈞院對於本件民事訴訟具有國際管轄權：
    本案當事人包括我國籍國民被告癸○○、被告壬○○、被
      告戊○○、我國公司被告飛盟國際股份有限公司（下稱飛
      盟公司），及外國公司原告乙○○○○ ○○○○○○ ○○○○○○○ ○○○○○○○（撒摩亞註冊）、被告FORTSON 公司（英屬維京群島註
      冊）、被告ATON INTERNATIONAL LIMITED（中文名：安定
      國際有限公司，撒摩亞註冊，以下簡稱安定公司）等，因
      構成本件事實者，涉及撒摩亞及英屬維京群島註冊之外國
      公司，即涉及外國人，應認有涉外因素，又原告依據侵權
      行為之法律關係，請求損害賠償，為一民事法律關係，故
      本案屬民事涉外事件。
    本件為涉外民事事件，按「關於涉外事件之國際管轄權誰
      屬，涉外民事法律適法固未明文規定，惟受訴法院尚非不
      得就具體情事類推適用國內法之相關規定」（最高法院95
      年台抗字第2號裁定參照）；「我國涉外民事法律適用法
      乃係對於涉外案件，就內國之法律，決定其應適用何國法
      律之法，至法院管轄部分，並無明文規定。故就具體事件
      受訴法院是否有管轄權，當依法庭地法即本國法加以判斷
      。...... 依 民事訴訟法第12條規定因侵權行為涉訟者，
      得由行為地之法院管轄...... 故 本件侵權行為地之一部
      實行行為或一部結果行為如在本國發生，依上揭規定，即
      難認無管轄權」（高等法院87年抗字第2409號裁定意旨參
      照）。
    次按「訴訟，由被告住所地之法院管轄」、「對於私法人
      或其他得為訴訟當事人之團體之訴訟，由其主事務所或主
      營業所所在地之法院管轄」、「共同訴訟之被告數人，其
      住所不在一法院管轄區域內者，各該住所地之法院俱有管
      轄權。但依第四條至前條規定有共同管轄法院者，由該法
      院管轄」、「因侵權行為涉訟者，得由行為地之法院管轄
      」，我國民事訴訟法第1 條第1 項、第2 條第2 項、第20
      條及第15條定有明文。而共同被告癸○○、壬○○、戊○○、飛盟公司均為中華民國國民或依中華民國公司法組織
      設立之公司，又渠等之住址或公司主要事務所均在中華民
      國境內，是中華民國係被告等重要經濟活動及主要財產所
      在地，且渠等在中華民國內，亦能接受通知之送達，被告
      等在中華民國應訴最為便利。再者，本案訴訟標的為侵權
      行為損害賠償請求權，本案侵權行為發生地為我國亦為被
      告所不爭執，自得以侵權行為地法院即我國法院管轄，是
      以，中華民國法院就本件涉外民事法律事件應有國際管轄
      權。
  ５、鈞院對於本件民事訴訟具有管轄權：被告飛盟公司及被告
      癸○○均設址於台北縣三重市，被告戊○○址設台北縣蘆
      洲市，均屬鈞院轄區範疇，依上開規定，鈞院就本事件具
      有管轄權。
  ６、原告法定代理人於本訴訟具合法代理權：按於英屬維京群
      島或撒摩亞群島等租稅天堂國度內設立境外公司，係現今
      企業企業為節稅目的或便利集團控股與資金運用常見之作
      法，由於此等境外公司在註冊地並無實際辦公處所及人員
      ，而僅在當地註冊機關留有註冊地址，當公司登記完成後
      ，境外公司所有作業都不在該地區進行，因此，此等境外
      公司亦稱紙上公司。查原告乙○○○○ ○○○○○○ ○○○○○○○ ○○○○○○○係經撒摩亞合法註冊成立之境外公司，法定代理人即登
      記董事目前為己○○，原告於94年8月22日業以準備書狀
      陳明補正，並提出FIRST WEALTH LIMITED公司登記證書（
      證4）以 為佐證。是以，原法之法定代理人具有合法代理
      權，當無疑義。
  ７、本件之準據法為中華民國法律：按關於由侵權行為所生之
      債，依侵權行為地法，涉外民事法律適用法第9 條第1 項
      前段定有明文，又所謂行為地，凡為一部實行行為或一部
      分行為結果發生之地皆屬之，最高法院著有56年台抗字第
      369號判例足資參照。本件侵權行為地即非法移轉股權約
      定之簽署地為台灣，此為被告壬○○所自認（參鈞院95年
      1 月3 日庭訊筆錄），依上開判例要旨，應認中華民國法
      律為本件侵權行為損害賠償債務爭訟之準據法。
  ８、綜上，本件涉外民事事件鈞院具有國際管轄權及內國管轄
      權，原告法定代理人於本件訴訟具合法代理權，本案所適
      用之準據法則為我國法。
(二)被告FORTSON 公司、飛盟公司、安定公司等應與其各該董事
    即被告癸○○、壬○○、戊○○等，就共同不法侵害原告所
    持有安定公司157 萬股股權之所有權，連帶負共同侵權行為
    損害賠償責任：
  １、按「因故意或過失，不法侵害他人之權利者，負損害賠償
      責任」、「代理人非經本人之許諾，不得為本人與自己之
      法律行為，亦不得既為第三人之代理人，而為本人與第三
      人之法律行為」、「數人共同不法侵害他人之權利者，連
      帶負損害賠償責任」，民法第184 條第1 項前段、第106
      條、第185 條第1 項前段定有明文。
  ２、原告原持有被告安定公司股權共計157 萬股，詎料被告癸○○於擔任原告公司董事期間，未經原告授權，竟於92年
      12月20日擅將原告所持有被告安定公司股權全數移轉予被
      告FORTSON 公司（新證1）。93 年1 月2 日，被告癸○○
      又未經授權同時代理原告及被告FORTSON公司，被告飛盟
      公司、被告安定公司及各該公司代表人，即被告壬○○及
      被告戊○○事後簽訂股份轉讓協議書，將原告所持有系爭
      安定公司之全數股權轉讓予被告FORTSON 公司。被告癸○○明知未經原告之授權，竟擅自移轉原告所持有安定公司
      157 萬股股權，又同時代理原告及被告FORTSON 公司，與
      被告壬○○、戊○○共同簽署股份轉讓協議書。不僅違反
      民法禁止雙方代理之規定，更已故意不法侵害原告系爭股
      權之所有權。而被告壬○○、戊○○等人明知被告癸○○
      未經原告授權並為雙方代理，仍於股份轉讓協議書上蓋印
      ，與被告癸○○共同實行非法移轉原告所有系爭安定股權
      之約定，顯屬共同侵害原告之系爭股權所有權。被告戊○○雖於庭訊時謂其係被告壬○○所安排擔任被告安定公司
      負責人之人頭，惟其對於在股份轉讓協議書之簽章並不否
      認，自不能免其參與共同侵權行之責任。另被告壬○○雖
      於庭訊中抗辯因被告癸○○嗣又將系爭安定公司股權由被
      告FORTSON 公司名下再移轉予案外人DEEP JOYCORPORATIO
      N名下，其亦對癸○○提出刑事告訴云云以求免責。然癸○○將系爭股權移轉予DEEP JOY CORPORATION之日期（93
      年12月23日）（原證六）距被告等非法移轉原告系爭股權
      之日期（92年12月20日）已時隔一年之久，其間原告曾發
      存證信函予被告等請求回復登記系爭股權（證三），被告
      壬○○當時為何對原告之請求毫不聞問？可知此顯係被告
      等為粉飾渠等不法侵害原告系爭股權所有權之金蟬脫殼之
      計，或渠等於共同侵害原告股份後反遭癸○○侵吞，而欲
      卸責予已潛逃大陸之被告癸○○之臨訟狡辯之詞，不足為
      採，更無礙壬○○與被告等共同侵害原告系爭股權所有權
      行為之成立。
  ３、次按「法人對於其董事或其他有代表權之人因執行職務所
      加於他人之損害，與該行為人連帶負賠償之責任。」為民
      法第28條所明定。查被告癸○○、壬○○、戊○○共同不
      法侵害原告系爭股權所有權時，分別擔任被告FORTSON 公
      司、飛盟公司、與安定公司之董事（被告癸○○並同時擔
      任原告董事），並分別以該等公司及代表人名義參與其事
      （參原證二號），是以被告公司等應就其董事共同不法侵
      害原告系爭股權所有權一事，連帶負損害賠償責任，亦堪
      認定。
(三)被告等應將系爭安定公司股權6 萬股移轉予原告，如不能給
    付時，應給付原告美金6 萬元：承前所述，被告等以上述非
    法行為將原告所持有安定公司之157 萬股股權移轉予被告
    FORTSON公司名下，共同侵害原告對系爭安定公司股權之所
    有權，致原告受有喪失系爭安定公司157萬股持股之損害。
    惟考慮訴訟之經濟，原告僅先就前述所受損害中之6萬股，
    請求被告等應依民法第213 條回復原狀，連帶將安定公司之
    6 萬股股權（股權編號Distinctive Nos.第0000000 號至第
    0000000 號）移轉予原告，其餘部分則暫時保留，希冀被告
    等儘速依法回復原告之損害，以免徒費訴訟之勞累。再按，
    「應回復原狀者，如經債權人定相當期限催告後，逾期不為
    回復時，債權人得請求以金錢賠償其損害」、「不能回復原
    狀或回復顯有困難者，應以金錢賠償其損害。」民法第214
    條、第215條分別定有明文。查原告於起訴前，曾以存證信
    函催告被告等回復原狀（證三），惟被告等迄原告提起本訴
    訟時仍未回復，且據聞該等股份亦遭過戶至第三人名下，故
    被告等仍不為移轉返還或有返還不能之情事，被告等即應連
    帶負金錢賠償之責，鑑於該公司股份面額為每股美金1元（
    參新證1），故被告等於不為或不能返還股份時，應連帶給
    付原告美金6 萬元整，並自起訴狀繕本送達之翌日起至清償
    日止，按年息5 ％計算之利息。
(四)證據：提出甲○○○○ ○○○○○○○○○○○○○ ○○○○○○○ （安定國際有限
    公司，撒摩亞註冊）之股東名冊、被告飛盟國際股份有限公
    司及丙○○○○○○ ○○○○○○○ ○○○○○○○ （英屬維京群島註冊）及癸○○及甲○○○○ ○○○○○○○○○○○○○ ○○○○○○○ （安定國際有限公司
    ，撒摩亞註冊）2004年1 月2 日股份轉讓協議書、臺北雙連
    郵局94年1 月19日第64號存證信函及郵政掛號回執（寄件人
    ：乙○○○○ ○○○○○○ ○○○○○○○ ○○○○○○○，收件人：飛盟國際股份
    有限公司、丙○○○ ○○○ ○○○○○○○ ○○○○○○○、甲○○○○ ○○○○○○○○○○○○○ ○○○○○○○）、乙○○○○ ○○○○○○ ○○○○○○○ ○○○○○○○ 公司登記
    證書、丙○○○○○○ ○○○○○○○ ○○○○○○○ 公司持有安定公司股份權
    利書等影本為證據，並聲請訊問證人壬○○、癸○○、戊○○。
二、被告癸○○方面：
    聲明：請求駁回原告之訴及假執行之聲請；並陳明如受不利
    之判決，願供擔保請求免為假執行。
    其陳述及所提出之證據如下：
(一)程序部分：
  １、本件侵權訴訟性質上為涉外事件，我國法院並無管轄權，
      應裁定駁回原告之訴：
    按本件被告丙○○○○○○ ○○○○○○○ ○○○○○○○ （下稱FORTSON 公
      司）係英屬維京群島註冊之公司，依民事訴訟法第1條以
      原就被原則，本件即應由英屬維京群島當地法院管轄，雖
      同法第15條規定：「因侵權行為涉訟者，得由行為地之法
      院管轄。」，高等法院87年抗字第2409號裁定意旨亦認：
      「所謂侵權行為，凡一部實行行為或其一部份行為結果發
      生之地皆屬之，故本件之侵權行為地之一部實行行為一部
      結果行為如在本國發生，依上揭規定，即難認無管轄權」
      ，然原告並未舉證證明移轉系爭股權之實行行為地及發生
      移轉結果之結果發生地係在中華民國境內，蓋：
      (1)被告否認證2 號第3 頁之「股份轉讓協議書」之真正性
        ：依國外商業慣例，但凡正式文件之簽訂，均係以當事
        人親自簽名之方式為之，蓋印章易遭偽刻，其真正性不
        易確認，故須有當事人簽名始承認文件之效力。由證2
        號第1 頁之「股權買賣契約書」可知被告代表FIRST
        WEA LTH 公司與FORTSON 公司簽訂該約，亦係以親自簽
        名方式行之。再觀原告本身出具之附件一委任狀，其法
        定代理人己○○亦係以簽名方式委任，益證涉外契約之
        簽署，應有當事人之親筆簽名始有效力，倘僅有用印，
        即不符合國外商業慣例，不足認係真正之契約。綜上所
        述，證2 號第3 頁之「股份轉讓協議書」僅蓋有四家公
        司負責人之印章，然並無親筆簽名，其真正性即無從確
        認。原告倘欲援用系爭股份轉讓協議書為我國法院有管
        轄權之依據，首應舉證證明其真正性，始為適法。
      (2)被告否認證2 號第3 頁「股份轉讓協議書」之真正性已
        如前述，退萬步言，縱認其係真正，雖共同被告壬○○
        於審理時陳稱系爭股份轉讓協議書係在中華民國境內作
        成，然系爭股權移轉係發生於西元2003年12月20日，此
        為原告所自認，亦有證2 號第1 頁之「股權買賣契約書
        」可證，觀諸該股權買賣契約書之記載，僅有FIRST WE
        ALTH公司代表及FORTSON 公司代表癸○○之簽署，並無
        壬○○之簽署，足見壬○○並未參與系爭股權買賣契約
        書之訂立，其證言之證明力自然不及於系爭股權買賣契
        約書是否在中華民國境內簽署一節。至證2 號第3 頁之
        股份轉讓協議書係事後即2004年1 月2 日作成，當時系
        爭股權移轉行為早已完成，結果亦已發生，自不能以事
        後在中華民國境內作成該份股份轉讓協議書為由，主張
        得取代真正之行為發生地。從而原告既未能證明本件侵
        權行為實行地係在中華民國，行為結果（即股權移轉結
        果）復係發生於FIRST WEALTH公司所在地薩摩亞，故於
        本件我國法院並無管轄權，至為顯然。
  ２、本件原告代理人己○○欠缺訴訟之法定代理權，應裁定駁
      回原告之訴：退萬步言，縱認本件我國法院有管轄權，然
      依民事訴訟法第47條之規定：「關於訴訟之法定代理及為
      訴訟所必要之允許，依民法及其他法令之規定。」公司法
      第213條規定：「公司與董事間訴訟，除法律另有規定外
      ，由監察人代表公司，股東會亦得另選代表公司為訴訟之
      人。」，今被告癸○○係原告公司之董事，此係原告所自
      認，依上開規定，原告即應以公司監察人或經股東會決議
      選任之人代表原告進行訴訟，然原告並未舉證證明己○○
      係公司監察人或股東會另選之人，故其欠缺本件訴訟之法
      定代理權，依民事訴訟法第249 條第1 項第4 款之規定，
      亦應裁定駁回其訴。
(二)系爭股權移轉是否構成侵權行為，原告應負舉證責任縱認本
    件我國法院有管轄權、己○○有法定代理權，而進入實體審
    理，本件因係涉外事件，依涉外民事法律適用法第9 條第1
    項規定：「關於由侵權行為而生之債，依侵權行為地法。」
    如前所述，被告否認證2 號第3 頁「股份轉讓協議書」之真
    正性，且縱屬真正，亦不能以事後在中華民國境內作成該份
    股份轉讓協議書為由，主張得取代真正之行為發生地。故本
    件之侵權行為實行地究係何地，原告未能舉證證明，自不得
    逕以我國民法為應適用之準據法。而依結果發生地即薩摩亞
    之民法規定，是否禁止雙方代理？是否有規定未經原告公司
    授權不得為股權移轉？亦未見原告舉證證明。故本件系爭股
    權移轉是否構成侵權行為，原告應負舉證責任，倘其未能證
    明，其損害賠償之主張即無准允餘地。
(三)再退步言之，縱認本件應適用我國民法，然關於侵權行為賠
    償損害之請求權，以實際上受有損害為成立要件，故原告自
    須證明其受有實際之損害，始有主張損害賠償之餘地，最高
    法院台上字第680 號判例意旨可供參照。縱被告癸○○確實
    移轉系爭股權予FORTSON 公司，然依證2 號第1 頁之「股權
    買賣契約書」記載，被告並非無償讓與，而係有對價即美金
    157 萬元，故系爭股權移轉並未符合侵權行為須有實質損害
    結果發生之要件，自不成立侵權行為，原告之請求即無所據
    。
三、被告飛盟國際股份有限公司、壬○○、甲○○○○ ○○○○○○○○○○○○○ ○○○○○○○ （安定國際有限公司，撒摩亞註冊）、戊○○等
    四人方面：
    聲明：請求駁回原告之訴及假執行之聲請。
    其陳述及所提出之證據如下：
    對於原告之主張沒有意見，我們對於癸○○也有提起訴訟，
    請癸○○將公司歸還，這些文件是在臺灣簽署的，並不是在
    薩摩亞簽署的等語，並提出臺灣臺北地方法院94年度重訴字
    第156 號94年5 月20日和解筆錄、刑事告訴狀、飛盟國際股
    份有限公司92及91年度財務報表暨會計師查核報告、安定國
    際有限公司登記證明書、安定國際有限公司免職書、任職書
    、告公司全體員工書、刑事答辯狀、報警回執等影本為證據
    。
四、被告丙○○○○○○ ○○○○○○○ ○○○○○○○（英屬維京群島註冊）方面：
    被告丙○○○○○○ ○○○○○○○ ○○○○○○○ （英屬維京群島註冊）經合
    法通知，未於言詞辯論期日到場，亦未提出準備書狀作何聲
    明或陳述。
參、得心證之理由：
一、按「關於由侵權行為而生之債，依侵權行為地法。但中華民
    國法律不認為侵權行為者，不適用之。」，涉外民事法律適
    用法第9 條第1 項定有明文。本件原告起訴主張之訴訟標的
    為侵權行為損害賠償請求權，其主張之侵權行為地在臺灣，
    則就本件原告是否得對本件之被告請求侵權行為損害賠償，
    自應依我國民法之規定，應先敘明。
二、原告主張其原持有被告安定公司股權157 萬股，於被告癸○○於擔任原告公司董事期間，於92年12月20日未經原告授權
    ，擅自將原告所持有之安定公司股權全數移轉予被告FORTSO
     N公司，被告癸○○又於93年1 月2 日未經授權同時代理原
    告公司及被告FORTSON 公司、被告飛盟公司、被告安定公司
    及各該公司代表人即被告壬○○及被告戊○○事後簽訂股份
    轉讓協議書，將原告所持有之系爭安定公司之全數股權轉讓
    予被告FORTSON 公司，被告癸○○明知未經原告之授權，竟
    擅自移轉原告所持有安定公司157 萬股股權，又同時代理原
    告及被告FORTSON 公司，與被告壬○○、戊○○共同簽署股
    份轉讓協議書，不僅違反民法禁止雙方代理之規定，更已故
    意不法侵害原告系爭股權之所有權，而被告壬○○、戊○○
    等人明知被告癸○○未經原告授權並為雙方代理，仍於股份
    轉讓協議書上蓋印，與被告癸○○共同實行非法移轉原告所
    有系爭安定股權之約定，顯屬共同侵害原告之系爭股權所有
    權，被告戊○○雖於庭訊時謂其係被告壬○○所安排擔任被
    告安定公司負責人之人頭，惟其對於在股份轉讓協議書之簽
    章並不否認，自不能免其參與共同侵權行之責任，另被告壬○○雖於庭訊中抗辯因被告癸○○嗣又將系爭安定公司股權
    由被告FORTSON 公司名下再移轉予案外人DEEP JOY CORPORA
    TION名下，其亦對被告癸○○提出刑事告訴，然被告癸○○
    將系爭股權移轉予DEEP JOY CORPORATION之日期（93年12月
    23日）距被告等非法移轉原告系爭股權之日期（92年12月20
    日）已時隔一年之久，其間原告公司曾發存證信函予被告等
    請求回復登記系爭股權，被告壬○○當時為何對原告之請求
    毫不聞問？可知此顯係被告等為粉飾渠等不法侵害原告系爭
    股權所有權之金蟬脫殼之計，或渠等於共同侵害原告股份後
    反遭癸○○侵吞，而欲卸責予已潛逃大陸之被告癸○○之臨
    訟狡辯之詞，不足為採，更無礙被告壬○○與被告等共同侵
    害原告系爭股權所有權行為之成立，被告癸○○、壬○○、
    戊○○共同不法侵害原告系爭股權所有權時，分別擔任被告
    FORTSON 公司、飛盟公司、安定公司之董事（被告癸○○並
    同時擔任原告董事），並分別以該等公司及代表人名義參與
    其事，是以被告公司等應就其董事共同不法侵害原告系爭股
    權所有權一事，連帶負損害賠償責任等語，但為被告癸○○
    所否認，其餘被告則對於原告上述主張不加爭執。經查，原
    告主張其原持有在撒摩亞註冊之甲○○○○ ○○○○○○○○○○○○○ ○○○○○○○ 安定國際有限公司之157 萬股之股權，此有原告提出之
    權利證明書影本可參（見本院卷第22頁），而前述157 萬股
    之安定國際有限公司之股權，經乙○○○○ ○○○○○○ ○○○○○○○ ○○○○○○○（撒摩亞註冊）、飛盟國際股份有限公司、丙○○○○○○ ○○○○○○○ ○○○○○○○ （英屬維京群島註冊）、甲○○○○ ○○○○○○○○○○○○○ ○○○○○○○ （安定國際有限公司，撒摩亞註冊）等於2004
    年1 月2 日簽訂「股份轉讓協議書」，約定：「本協議書由
    飛盟國際股份有限公司（簡稱"飛盟"」），公司設於台北縣
    三重市○○路一一一號七樓─為依據臺灣法律所設立之公司
    ，經由第三地區投資事業英屬維京群島丙○○○○○○ ○○○○○○○ ○○○○○○○ （簡稱"FORTSON"）， 與撒摩亞註冊乙○○○○ ○○○○○○ ○○○○○○○ ○○○○○○○（簡稱"FIRST"）─ 為依據撒摩亞法律設立
    之公司；雙方協定內容為：由飛盟經由對外投資事業FORTSO
    N 以美金2,682,126.38元（折合新台幣91,192,296.92 元）
    承受FIRST 投資於第三地區投資事業薩摩亞安定國際有限公
    司（甲○○○○ ○○○○○○○○○○○○○ ○○○○○○○）之 股權，並間接取得
    大陸事業全茂科技（深圳）有限公司之部分股權；有關款項
    交易及過戶登記事宜，雙方另行協商。」，該協議書由被告
    壬○○代表被告飛盟國際股份有限公司簽名，薩摩亞乙○○○○○○○○○○ ○○○○○○○ ○○○○○○○及英屬維京群島丙○○○○○○ ○○○○○○○○○○○○○○ 等二公司則均由被告癸○○代表簽名，薩摩亞安定
    國際有限公司甲○○○○ ○○○○○○○○○○○○○ ○○○○○○○ 則由被告戊○○代表簽名，此有該股份轉讓協議書影本在卷可參（見臺灣
    臺北地方法院94年度訴字第1964號卷第10頁），且上開原告
    原有之安定國際有限公司157 萬股之股權，亦經轉讓予英屬
    維京群島註冊之丙○○○○○○ ○○○○○○○ ○○○○○○○ ，亦有轉讓書、
    安定國際有限公司決議影本可參（見前揭臺北地方法院卷第
    11、12頁），被告癸○○雖否認前述文件之真正，但被告壬○○、戊○○等二人對此並不爭執，則當堪認原告所提出之
    上開文件應屬真正。
三、又按按當事人主張有利於己之事實者，就其事實有舉證之責
    任，但法律別有規定或依其情形顯失公平者，不在此限，民
    事訴訟法第277 條定有明文。本件原告主張被告癸○○未經
    原告公司之授權，擅自將原屬於原告之股權轉讓予他人，因
    而主張被告癸○○有侵權行為之事實，然原告此一主張已為
    被告癸○○所否認，則原告自應就被告癸○○有侵權行為之
    事實負舉證責任，但原告就此一其對於被告癸○○有侵權行
    為損害賠償請求權存在之事實，除提出前述股份轉讓協議書
    等文件外，並無其他被告癸○○未經授權而為前述行為之證
    據，而依據被告壬○○所提出之資料所示，被告癸○○本擔
    任被告飛盟國際股份有限公司之總經理，又係前飛盟國際股
    份有限公司派任為其百分之百投資於英屬維京群島註冊之丙○○○○○○ ○○○○○○○ ○○○○○○○ 負責人，林尤倉則為飛盟國際股份
    有限公司透過丙○○○○○○ ○○○○○○○ ○○○○○○○ 並百分之百轉投資
    薩摩亞註冊甲○○○○ ○○○○○○○○○○○○○ ○○○○○○○ 之負責人，被告
    癸○○在飛盟國際股份有限公司及丙○○○○○○ ○○○○○○○ ○○○○○○○ 未授權並不知情的狀況下，被告癸○○於2003年02 月14
    日將吳江金鴻高科技有限公司變更登記於AISHA TECH INT'L
    CO.LTD名下，仍於93年5 月3 日會計師簽證之飛盟國際股份
    有限公司九十一年及九十二年財務報表暨會計師查核報告加
    蓋印章，被告癸○○涉有背信罪嫌，另被告癸○○、林尤倉
    共同將丙○○○○○○ ○○○○○○○ ○○○○○○○ 名下百分之百投資由林尤
    倉擔任董事之甲○○○○ ○○○○○○○○○○○○○ ○○○○○○○ 安定國際有限
    公司（全茂科技（深圳）有限公司百分之百控制公司）擅自
    變更登記於DEEP JOY CORPORATION名下（亦由林尤倉擔任董
    事）（見丙○ ○○○○○ ○○○○○○○ ○○○○○○○告訴被告癸○○、林尤
    倉背信、詐欺等案件之刑事告訴狀，本院卷第58頁以下），
    然上開以被告壬○○為代表人，由被告丙○○○○○○ ○○○○○○○○○○○○○○ 所提出之告訴，迄今尚未經檢察官偵查終結，尚不
    足以作為認定原告所主張被告癸○○之確有對原告有侵權行
    為等情屬實之依據，因而原告就其主張對於自己有利之事實
    ，並不能為充足之證明，自難認為其主張為真實。故原告主
    張被告癸○○應負侵權行為損害賠償責任，而請求被告癸○○賠償，即非有理由，應予駁回。而被告癸○○既無須對原
    告負賠償責任，其所代表之公司即被告英屬維京群島註冊丙○○○○○○ ○○○○○○○ ○○○○○○○ 亦毋庸負賠償責任，原告此部分之
    訴自應認為無理由，而應予駁回。
四、又依照前述被告壬○○所提出之資料所示，英屬維京群島註
    冊丙○○○○○○ ○○○○○○○ ○○○○○○○ 及撒摩亞註冊之甲○○○○ ○○○○○○○○○○○○○ ○○○○○○○ 安定國際有限公司其資本均源自於被告飛
    盟國際股份有限公司，依據前述2004年1 月2 日股份轉讓協
    議書所示，係由被告飛盟國際股份有限公司之一子公司向當
    時由被告癸○○擔任代表人之原告公司對於甲○○○○ ○○○○○○○○○○○○○ ○○○○○○○ 安定國際有限公司之股權，被告壬○○、戊○○並非該股份轉讓協議書所表彰契約之契約當事人，該二
    人或其代表之公司是否在該協議書上簽名，並不影響該協議
    書所表彰之契約關係之成立與否或效力，且原告又不能舉證
    證明被告壬○○、戊○○二人與被告癸○○之間有何對原告
    公司為侵權行為意思聯絡之事實，其主張被告壬○○、戊○○二人應負連帶損害賠償責任，自非有理由，而應予駁回。
    而該二被告既無須負賠償責任，則該二人所代表之公司即被
    告飛盟國際股份有限公司及被告撒摩亞商甲○○○○ ○○○○○○○○○○○○○ ○○○○○○○ 安定國際有限公司亦毋庸與該二被告負連帶賠
    償責任，原告此部分之訴即應認為無理由，亦應予駁回。
五、原告假執行之聲請，因訴之駁回而失所附麗，應併予駁回。
肆、本件事證已臻明確，兩造其餘主張及攻擊防禦方法與證據，
    經本院斟酌後，與本件判決結果已不生影響，故不一一論列
    ，附此敘明。
伍、結論：原告之訴為無理由，依民事訴訟法第385 條第1 項前
    段、第78條，判決如主文。
中    華    民    國    95    年    3     月    9     日
            民事第一庭法  官  許  瑞  東
以上正本證明與原本無異
如對本判決上訴，須於判決送達後20日內向本院提出上訴狀
中    華    民    國    95    年    3     月    9     日
                      書記官  賴  玉  芬


司法院資訊處製作；財團法人民間司法改革基金會備份。
